【裁判字號】    97,交聲,124
【裁判日期】    970303
【裁判案由】    聲明異議
【裁判全文】
臺灣高雄地方法院交通事件裁定         97年度交聲字第124號
原處分機關  交通部公路總局高雄區監理所
異  議  人  乙○○
上列異議人即受處分人因違反道路交通管理處罰條例案件，分別
對於交通部公路總局高雄區監理所中華民國96年12月26日違反道
路交通管理事件裁決書二件（原處分案號：高監營裁字第裁80－
B00000000 號、B00000000 號）聲明異議，本院合併審理二案，
裁定如下：
    主  文
異議駁回。
    理  由
一、本案二件舉發及原處分（交通部公路總局高雄區監理所民國
    96年12月26日高監營裁字第裁80－B00000000 號、第裁80－
    B00000000 號）意旨略以：受處分人乙○○所有之車號053
    －CDH 號重機車，於96年10月10日17時20分許，沿高雄市○
    ○路由南往北行駛，行經瑞源路、六合路口時先闖越紅燈，
    經員警制止攔停，惟該車駕駛人不聽指揮停止，並迴轉向南
    朝中正路逃逸，且為逃避員警攔查，加速由瑞源路、中正四
    路、中山一路、六合路行駛，沿路逆向行駛快車道危險駕駛
    ，致因車速過快未及照相採證，經警記明車號後逕行舉發，
    本所認該車「違反處罰條例（道路交通管理處罰條例）之行
    為，不聽勤務人員制止」後，又「以危險方式在道路上行駛
    機器腳踏車」及「駕駛人以危險方式在道路上駕駛汽車」等
    違規事實明確，分別為下列裁罰：
(一)依道路交通管理處罰條例第60條第1 項「違反處罰條例之行
    為，不聽勤務人員制止」，裁處車主即受處分人罰鍰新台幣
    （下同）3,000 元（第裁80－B00000000 號）；
(二)依同條例第43條第1 項第1 款、第4 項「以危險方式在道路
    上行駛機器腳踏車、駕駛人以危險方式在道路上駕駛汽車」
    ，裁處車主即受處分人罰鍰1 萬2,000 元、吊扣機車牌照3
    個月、並依第63條記違規點數3 點（高監營裁字第裁80－B0
    0000000 號）等情。
二、異議人即受處分人乙○○（下稱異議人）聲明異議意旨則以
    ：車號053 －CDH 號重機車固屬異議人所有，惟異議人住高
    雄縣鳳山市，上開機車僅供在鳳山市區買菜使用，如有前往
    高雄市區，均以汽車代步，未曾騎乘上開機車前往。該機車
    平日均停放家中，未曾借予他人騎用。且異議人於舉發違規
    時間96年10月10日17時20分，人在家中睡覺並未外出。又上
    開違規時間已係傍晚時分，天色昏暗且值交通尖峰時段，員
    警恐有錯看車號之誤，復未提出任何採證照片以供佐證，其
    舉證顯然不足，爰依法聲明異議，請求撤銷本案二件處分等
    語。
三、按汽車駕駛人，駕駛汽車有違反本條例之行為，經交通勤務
    警察制止時，不聽制止或拒絕停車接受稽查而逃逸者，除按
    各該條規定處罰外，另處3,000 元以上6,000 元以下罰鍰；
    又汽車駕駛人，駕駛汽車以危險方式駕車者，處6,000 元以
    上2 萬4,000 元以下罰鍰，並吊扣該汽車牌照3 個月，及記
    違規點數3 點，道路交通管理處罰條例第60條第1 項、第43
    條第1 項第1 款、第4 項、第63條第1 項第3 款分別定有明
    文。次按汽車駕駛人闖紅燈、不服指揮稽查而逃逸，當場不
    能或不宜攔截製單舉發者，得逕行舉發；逕行舉發，應記明
    車輛牌照號碼、車型等可資辨明之資料，以汽車所有人為被
    通知人製單舉發，同條例第7 之2 條第1 項第1 款前段、第
    4 款前段、第4 項亦分別規定明確。經查：
(一)本院依職權傳喚證人即舉發本件違規之員警甲○○到庭證稱
    ：本件兩張罰單都是我開的。當日我與員警林國豐執行下午
    16至18時之交通勤務，分騎警用機車由北向南沿瑞源路行駛
    ，行經瑞源路、六合路口時，發現車號053 －CDH 號重機車
    ，由一名年約25至30歲之男子騎乘，後面搭載一名女子，由
    南向北自瑞源路對向車道駛來，並闖越瑞源路、六合路口之
    紅燈。我立即騎乘警用機車至該車前方攔停，該車駕駛人乘
    我下車之際，掉頭沿瑞源路由北向南加速逃逸，轉中正路西
    向東方向，逆向行駛對向快車道，車速大概有80至90公里左
    右。該部機車之車型即類似我今日所提出廣告型錄上註記打
    勾記號之機車，身身顏色為紅色。我尾隨該部機車，一路追
    至中山路、六合路附近，因車流量很大，我顧及自身及其他
    民眾之安全，才放棄追逐。因當時該車時速很快，我騎車在
    後追逐，無法拍照或攝影存證，但是我一直保持近距離跟在
    該部機車後方，約如法庭應訊台至法台之距離（經當庭測量
    約3.6 公尺），目視車牌並記下車號後，逕行舉發。該部機
    車及車牌均屬新穎，牌照上並無污損或貼紙，且當時光線明
    亮，我當時戴有眼鏡，視力可達1.0 之標準，不會看錯車號
    。且我為避免目視有誤，除依所記車號查證車型、顏色，確
    定與所見車輛相符外，並將其他可能之車號均列入查詢，未
    有與異議人上開機車廠牌、車型及顏色相符者，我很確定當
    時所見就是異議人這部機車無誤。至員警林國豐雖與我共同
    追逐該部違規機車，但因所騎機車較為老舊，僅能跟在我後
    方約20、30公尺遠，可能看不到車號等語（本院97年度交聲
    字第124 號卷第21至23頁）。
(二)上開車號053 －CDH 號重機車確屬異議人乙○○所有，且該
    車之廠牌、車型及車身顏色，確如證人甲○○所提出廣告型
    錄註記打勾處所示之YAMAHA廠牌、CUXI車型之紅色重機車，
    且該車從未失竊等情，均據異議人於本院調查時所自承，並
    有上開廣告型錄1 份在卷可稽（同上卷第19、20頁）。依該
    型錄所示，該車車身顏色鮮豔，亦非街頭常見之普遍車型，
    且證人既沿高雄市○○路、中正四路、中山一路、六合路尾
    隨該車一路追逐，衡情對於該車之車型、顏色應無誤認可能
    ，參以證人在後追逐時，保持約3.6 公尺之近距離，該車牌
    照並無污損或貼紙，且當時天色明亮，證人本身之視力又可
    達1.0 之標準，目視車號自無困難。況證人記明車號後，復
    以警局車籍查詢系統，輸入車號查證所記車號之廠牌、車型
    及顏色，確認確與當時所見車型、顏色相符，且為求謹慎，
    更將類似車號一併輸入查詢，均未發現與當時所見車型、顏
    色相符者，顯已足以排除誤記車號，或他人偽造車牌之可能
    性，足認證人當時所見機車，確為異議人所有之車號053 －
    CDH 號機車無疑。員警甲○○雖於該車違規當時，因高速追
    逐而無法當場拍照採證，惟既已親自到庭以證人身分接受訊
    問，所述又無任何違反經驗法則及論理法則，且經異議人當
    庭詢問證人，亦無法以反詰問方式顯示證人所述有何不可信
    之處，即難動搖證人所述之真實性，應認舉發員警已盡舉證
    責任，其記明上開機車之車號、車型，以機車所有人即異議
    人為被通知人製單舉發，並無違誤。況異議人自承本件舉發
    之違規時間，其本人在鳳山家中睡覺，則其既在睡眠之中，
    是否能確認上開機車確實停放家中無人騎乘，已非確定，其
    空言指摘員警誤記車號，復未提出任何證據以供本院調查，
    自難推翻證人上開證言之可信性，均不足為其有利之認定。
四、原處分機關因以異議人所有車號053 －CDH 號重機車上開違
    規事實明確，分別依道路交通管理處罰條例第60條第1 項「
    違反處罰條例之行為，不聽勤務人員制止」，裁處車主即異
    議人罰鍰3,000 元，及依同條例第43條第1 項第1 款、第4
    項「以危險方式在道路上行駛機器腳踏車、駕駛人以危險方
    式在道路上駕駛汽車」，裁處異議人罰鍰1 萬2,000 元、吊
    扣機車牌照3 個月，並依第63條記違規點數3 點，經核均無
    違誤，裁量俱屬適當，均應予維持。異議人否認其所有上開
    機車違規事實，對於上開二件裁罰聲明異議，均為無理由，
    應予駁回。至依舉發意旨及證人所述，該機車似另有在瑞源
    路、六合路口闖越紅燈之違規行為漏未舉發、裁罰，惟本院
    基於憲法上權力分立原則，尊重原處分機關之行政裁量權，
    爰不另行審酌，附此敘明。
據上論斷，應依道路交通案件處理辦法第19條，裁定如主文。
中    華    民    國    97    年    3     月    3     日
                  交通法庭    法  官  林柏壽
以上正本證明與原本無異。
如不服本裁定應於送達後5 日內向本院提出抗告狀。
中    華    民    國    97    年    3     月     6    日
                              書記官  林國龍


司法院資訊處製作；財團法人民間司法改革基金會備份。
